臺灣高等法院民事裁定　　　　　　　　　96年度抗字第1110號
抗　告　人　甲○○
送達代收人　乙○○
上列抗告人與相對人丙○○間假扣押事件，對於中華民國96年6
月1日台灣台北地方法院96年度裁全字第7201號裁定，提起抗告
，本院裁定如下：
    主      文
原裁定廢棄。
相對人於原法院之聲請駁回。
聲請及抗告訴訟費用由相對人負擔。
    理      由
一、相對人於原法院聲請意旨略以：抗告人於民國（下同）94年
    間受伊委任辦理伊之父廖德遺產暨繳納遺產稅事宜，約定伊
    應給付抗告人酬金新台幣（下同）5,194,000元 ，並於簽訂
    委任契約時先給付20萬元訂金，抗告人則應提供土地辦理實
    物抵繳遺產稅，期間如產生任何稅務罰鍰或稅務利息，依委
    任契約第4條約定應由抗告人負清償之責 。詎料抗告人所提
    供之土地，並未能獲財政部台北市國稅局（下稱國稅局）核
    准予以抵繳，並不准延展繳納期限，經國稅局移送法務部行
    政執行署士林行政執行處（下稱行政執行處）執行，致伊之
    母廖徐舜華之銀行帳戶遭查封扣押8,846,552元 ，造成伊須
    繳納遺產稅之滯納利息1,207,748元（即繳納總額8,846,552
    －遺產稅7,638,804） ，伊已向國稅局繳納上開遺產稅及滯
    納利息，遂依委任契約及相關法律規定，請求抗告人給付上
    開滯納利息，均未獲置理，且抗告人有脫產嫌疑，致日後有
    不能強制執行或甚難執行之虞，為保全強制執行，願供擔保
    以代釋明，請准對抗告人之財產於1,207,748元範圍內為假
    扣押云云。
二、原法院裁定意旨略以：相對人就其所主張之請求及假扣押原
    因，除已提出國稅局93年度遺產稅繳款書影本等件外，復據
    陳明願供擔保以補釋明之不足，所請假扣押核無不合，應予
    准許等語。
三、抗告意旨略以：伊並未積欠相對人任何債務，相對人無端假
    扣押伊任職公司之薪資，使伊名譽受損至鉅。又伊與相對人
    簽訂委任抵繳遺產稅事宜 ，因國稅局違法課納稅金100多萬
    元，相對人正向台北高等行政法院提起訴訟，且利息及滯納
    金尚未確定，相對人聲請假扣押伊之薪資，於法無據。再如
    假扣押成立，將使伊生活陷入困境，求予廢棄原裁定等語。
四、按債權人就金錢請求或得易為金錢請求之請求，欲保全強制
    執行，得聲請假扣押；又請求及假扣押之原因，應釋明之。
    釋明如有不足，而債權人陳明願供擔保或法院認為適當者，
    法院得定相當之擔保，命供擔保後為假扣押，民事訴訟法第
    522條第1項、第526條第1、2項分別定有明文 。又修正後之
    民事訴訟法第526條第2項，已將「債權人雖未為前項釋明，
    如就債務人所應受之損害已供法院所定之擔保者，得命為假
    扣押」之規定，修正為「前項釋明如有不足，而債權人陳明
    願供擔保或法院認為適當者，法院得定相當之擔保，命供擔
    保後為假扣押」，以與同條第1項規定 「請求及假扣押之原
    因，應釋明之」相呼應。是請求及假扣押之原因，債權人如
    未先為釋明，縱就債務人所應受之損害供法院所定之擔保者
     ，亦不得命為假扣押 ，必因釋明而有不足，並經債權人陳
    明願供擔保或法院認為適當者，始得命供擔保後為假扣押（
    最高法院94年度台抗字第156號裁定意旨參照）。
五、經查，相對人主張抗告人受伊委任辦理伊之父廖德遺產及繳
    納遺產稅事宜，約定伊應給付抗告人酬金5,194,000元 ，並
    於簽訂委任契約時先給付20萬元訂金，抗告人則應提供土地
    辦理實物抵繳遺產稅，期間如產生任何稅務罰鍰或稅務利息
    ，依委任契約第4條約定應由抗告人負清償之責 ，詎抗告人
    所提供之土地，並未能獲國稅局核准予以抵繳，並不准延展
    繳納期限，經國稅局移送行政執行處執行，伊之母廖徐舜華
    之銀行帳戶遭查封扣押8,846,552元 ，造成伊須繳納遺產稅
    之滯納利息1,207,748元 ，伊已向國稅局繳納上開遺產稅及
    滯納利息，得依委任契約及相關法律規定，請求抗告人給付
    上開滯納利息等語，業據提出委任契約書、國稅局93年度遺
    產稅繳款書、國稅局95年6月8日函、行政執行處執行命令、
    華南商業銀行大稻埕分行95年8月26日函、國稅局95年10月1
    3日函等影本為證 ，足認相對人就本件假扣押之請求已為釋
    明。又相對人主張抗告人有脫產嫌疑，且顯有將住所移往遠
    方或逃匿之情事，日後有不能受強制執行或甚難執行之虞云
    云，然相對人主張抗告人有隱匿財產之情事，未能提出任何
    可供調查使法院信此部分為真實之證據以為釋明，此部分之
    主張，自屬無據；另相對人雖以抗告人 「台北市○○路○段
    186號11樓之1」之地址，向抗告人發函催告給付，卻遭郵局
    以查無此人退回催告函，並提出律師催告函及退回信封等影
    本以為釋明（本院卷第20-23頁）。然查抗告人自93年3月18
    日迄今均設籍於台北縣永和市○○路421巷3弄3號7樓之1，
    有法務部戶役政連結作業系統可稽（本院卷第35頁），上開
    台北市○○路○段186號11樓之1地址 ，應係抗告人之之居所
    無誤，抗告人縱有遷移居所，亦無通知相對人之義務，又抗
    告人之上開中和路住所均未變更，已如前述，其提出於法院
    之書狀上地址亦記載上開中和路地址，相對人自可循址對抗
    告人主張權利。本件抗告人顯無將住所遷往遠方或逃匿，致
    日後有不能受強制執行或甚難執行之虞等情，是抗告人就假
    扣押之原因顯未能盡釋明之責，縱供擔保亦不足以補釋明之
    欠缺，依據前開說明，其假扣押之聲請自不應准許。原法院
    依相對人之聲請，准供擔保後，得對抗告人之財產為假扣押
    ，於法尚有未洽。抗告人提起抗告，請求廢棄原裁定，為有
    理由，爰由本院廢棄原裁定，更為如主文第2項所示。
六、據上論結，本件抗告為有理由，爰裁定如主文。
中　　華　　民　　國　　96　　年　　8 　　月　　7 　　日
                    民事第十五庭
                        審判長法  官  林恩山
                              法  官  郭松濤
                              法  官  黃國永
正本係照原本作成。
不得抗告。
中　　華　　民　　國　　96　　年　　8 　　月　　7 　　日
　　　　　　　　　　　　    　書記官  葉國乾
